【裁判字號】    95,交聲,180
【裁判日期】    950426
【裁判案由】    聲明異議
【裁判全文】
臺灣臺中地方法院交通事件裁定        95年度交聲字第180號
原處分機關  交通部公路總局臺中區監理所
異議人即
受處分人    丙○○
上列受處分人因違反道路交通管理處罰條例案件，對於交通部公
路總局台中區監理所民國95年1月20日所為之裁決（中監違字第
裁60-HB0000000號裁決書），聲明異議，本院裁定如下：
    主  文
原處分撤銷。
丙○○吊扣駕照參個月。
    理  由
一、原處分機關略以：受處分人丙○○於民國九十四年十一月二
    十二日下午六時五十分許，駕駛車牌號碼8378-HY號自用小
    客車，在臺中縣大肚鄉○○○街與大明五街口處，因車禍肇
    事致人受輕傷駕車逃逸之違規事實，經臺中縣警察局烏日分
    局員警舉發，受處分人不服，經向原舉發機關查證違規屬實
    ，該所遂於九十五年一月二十日以中監違字第裁60-HB00000
    00號裁決書，裁處受處分人違反道路交通管理處罰條例第六
    十二條第一項、第六十七條第一項規定，裁處吊銷駕駛執照
    ，並終身不得考領，於法並無不合等語。
二、本件受處分人異議意旨略以：九十四年十一月二十二日下午
    六時五十分許，在臺中縣大肚鄉○○○街與大明五街口，發
    生擦撞，當時因係小擦撞，伊無法確定是否有發生事故，且
    事故現場係在黃昏市場旁，當時車流量較多，伊遂於前方路
    旁停車查看是否有撞擊，於發現前車輪上有小凹痕後，立即
    回到現場，將受害人乙○○扶至路旁，並詢問有無受傷，需
    否叫救護車送醫，伊係在不知情之情況下，將車駛離現場，
    嗣後停車發現擦撞痕跡，與人發生事故，即返回現場，並等
    待員警前來處理，並無肇事逃逸之意圖，為此請求撤銷原處
    分等語。
三、按汽車駕駛人，駕駛汽車肇事致人受傷或死亡，應即採取救
    護或其他必要措施，並向警察機關報告，不得駛離；違者吊
    扣其駕照三個月至六個月；逃逸者吊銷駕駛執照。道路交通
    管理處罰條例第六十二條第一項定有明文。
四、查本件受處分人丙○○駕駛車牌號碼8378-HY號自用小客車
    ，於上開時、地，因車禍肇事致人受輕傷駕車逃逸之違規事
    實，固有原舉發機關之違反道路交通管理事件通知單一份在
    卷可稽，惟受處分人以上開情詞置辯。經查：
  (一)受處分人駕駛車牌號碼8378-HY號自用小客車車禍肇事致被
    害人乙○○受傷之事實，業據受處分人坦承不諱，證人乙○
    ○於本院訊問時證述明確，其證稱：當時受處分人開車撞到
    其機車前面，是駕駛座前面的葉子板撞到等情相符，並有光
    田醫院診斷證明書一份、道路交通事故調查報告表（一）、
    （二）在卷可憑，復有道路交通事故照片十二幀附卷可佐，
    參諸上開道路交通事故照片所示，車牌號碼8378-H Y號自用
    小客車係前保險桿左側及左前葉子板處擦損凹陷，是以受處
    分人駕駛之自用小客車，左前側擦撞證人機車一節，堪以認
    定。受處分人雖辯稱：因係小擦撞，其無法確定是否發生事
    故，而在不知情之情況下駛離現場云云。惟依上開照片所示
    自用小客車左前葉子板處凹陷甚深，顯見撞擊力道非小，且
    前保險桿左側及左前葉子板處係位於駕駛座左前方，距離駕
    駛甚近，其與被害人乙○○騎乘之機車撞擊，衡情受處分人
    當無不知之理。況本院質諸受處分人何以右前方葉子板凹陷
    甚深而未查悉事故，受處分人復辯稱：該撞擊位置係之前其
    妹妹撞的云云，然依受處分人聲明異議狀所陳：其將車停在
    路旁查看，才發現前車輪上有小凹痕，車子有擦撞痕跡，與
    人發生事故而返回現場等語，苟前揭自用小客車於發生本件
    事故前即有如此凹陷，何以受處分人停車查看有擦撞凹陷痕
    跡，即知與人發生事故，況受處分人於警詢時供承其車損部
    位為左前側及左輪弧處有擦損等語，益徵上開自用小客車先
    前應無擦損凹陷情形，而係因本件事故造成保險桿左側及左
    前葉子板處擦損凹陷之情事，受處分人辯以事故之時並不知
    情云云，不足採信，其於肇事之初即知悉與證人乙○○發生
    交通事故一節，應可認定。
  (二)又受處分人陳稱：發生事故後，其開前面一點，覺得輪子怪
    怪的，停下來查看，正好有人叫其說有和人碰撞，所以就回
    到現場，等待救護車，其有詢問被害人狀況等語，核與證人
    乙○○證稱：發生事故後，受處分人沒有停車，就開車走了
    ，後來有路人幫忙把受處分人追回，受處分人回到現場，有
    詢問其身體狀況等情相符。另證人即製作警詢筆錄之員警甲
    ○○於本院問時證稱：被害人受傷送醫後自行返家休息，其
    至被害人住處製作筆錄，至於受處分人係由其同事即員警陳
    志彬帶回警局，受處分人在警方到場時承認其係肇事者等語
    ，是受處分人顯係發生事故後，確有將車輛駛離後始返回現
    場，並詢問被害人狀況，嗣由員警帶同返回警局製作筆錄之
    事實。
    按逃逸者，原係指逃離不見蹤跡，最高法院九十四年度台上
    字第二一五二號判決意旨可資參照。本件受處分人肇事後雖
    有駕車離開，惟事後業已返回現場、詢問被害人狀況並向到
    現場之員警承認肇事，並經員警帶同返回警局等情，已如前
    述，足見受處分人尚無駕車逃離無蹤之情事，自與逃逸之情
    形有間，然其於肇事之初駛離現場之違規事實，當無疑義。
    原處分遽認受處分人肇事逃逸而予裁罰，容有未洽。是本件
    就此部分之異議有理由，原處分關於受處分人肇事致傷害而
    逃逸部分應予撤銷，另就其關於肇事致傷害而逃逸部分應諭
    知不罰。然受處分人既已肇事致人受傷，且未採取救護或其
    他必要措施，亦未向警察機關報告即駛離現場之情事，是受
    處分人肇事後未即停留處理，而駛離現場，應另依同條例第
    六十二條第一項規定，諭知受處分人吊扣駕駛執照三個月，
    以示公允。
五、據上論斷，應依道路交通管理處罰條例第八十七條第二項，
    道路交通案件處理辦法第十九條，裁定如主文。
中    華    民    國    95    年    4     月    26    日
                      交通法庭  法  官  陳  葳
上正本證明與原本無異。
被告如不服本裁定，應於送達後五日內，向本院提出抗告狀。
                                書記官  張雅如
中    華    民    國    95    年    4    月    27    日


司法院資訊處製作；財團法人民間司法改革基金會備份。
